臺灣臺北地方法院刑事判決　　　　　　　95年度訴字第1904號
公　訴　人　臺灣臺北地方法院檢察署檢察官
被　　　告　甲○○
選任辯護人　文　聞律師
　　　　　　周金城律師
　　　　　　涂成樞律師
上列被告因違反毒品危害防制條例案件，經檢察官提起公訴（95
年度偵字第22885號），本院判決如下：
    主  文
甲○○轉讓第三級毒品，處有期徒刑陸月，如易科罰金，以新臺
幣壹仟元折算壹日。
    事  實
一、甲○○於民國九十五年十月十七日某時，在桃園縣某舞廳，
    向真實姓名年籍不詳，綽號「小杰（音）」之成年男子，以
    每包新臺幣（下同）五百元之之價格，購入第三級毒品愷他
    命十小包。嗣於同年月十九日下午九時四十分許，駕駛車牌
    號碼六一二三－ＥＢ號自用小客車至臺北市○○○路與長春
    路口與有施用愷他命習慣之乙○○見面，並將汽車違規併排
    停放於路邊。乙○○進入甲○○車內後，聞到甲○○施用第
    三級毒品愷他命後所殘留之味道，因毒癮難耐，向甲○○詢
    問是否有愷他命可供其施用。甲○○明知愷他命為毒品危害
    防制條例所列第三級毒品，依法不得轉讓，竟仍基於轉讓之
    意思，將身上所剩之五包愷他命其中重量較高之一包（該包
    原淨重零點九六四三公克，驗餘淨重零點九一四四公克。另
    外四包原總淨重二點六三六三公克，驗餘總淨重二點五三一
    四公克），無償轉讓與乙○○。乙○○不願甲○○請客，知
    悉甲○○購入時每包價格後，掏出身上之五百元紙鈔一張交
    付甲○○，甲○○拒絕收受，在推辭中適警員因民眾檢舉甲
    ○○違規停車前來取締時查獲上情。
二、案經臺北市政府警察局中山分局報告臺灣臺北地方法院檢察
    署檢察官偵查起訴。
    理  由
壹、程序方面：
一、按「訊問被告，應全程連續錄音；必要時，並應全程連續錄
    影。但有急迫情況且經記明筆錄者，不在此限。」、「筆錄
    內所載之被告陳述與錄音或錄影之內容不符者，除有前項但
    書情形外，其不符之部分，不得作為證據。」刑事訴訟法第
    一百條之一第一、二項分別定有明文。查被告甲○○之辯護
    人辯稱：雖被告之警詢筆錄確為連續錄音（本院卷第五五頁
    參照），但被告於接受警詢製作筆錄前，曾與承辦警員作初
    步之案情溝通，該段溝通並無錄音，仍屬違反本段首開規定
    ，故被告之警詢筆錄無證據能力云云。惟按，本段首開條文
    ，旨在擔保訊問被告程序進行之合法正當，以建立筆錄之公
    信力。若未依據該規定錄音，所製成之筆錄是否具有證據能
    力，即應斟酌踐行該程序之公務員主觀意圖、客觀情節、侵
    害人權之輕重、影響訴訟防禦權之程度、犯罪所生之危害、
    抑制違法蒐證之效果及發現證據之必然性等人權保障與社會
    安全均衡維護比例原則而定，非謂事後翻供，即應認其先前
    之筆錄一概不具有證據能力，至於該等警詢筆錄之內容，能
    否證明被告犯罪，乃證明力層次之問題，與證據能力無關。
    又被告辯護人所稱「被告接受警詢製作筆錄前之案情溝通」
    ，雖並未錄音，但該等「溝通」並非警詢筆錄之一部，公訴
    人亦無將之作為公訴證據，不能將該等「溝通」與警詢筆錄
    混為一談而指摘警詢筆錄無證據能力。再查被告雖於審理時
    辯稱是配合警察陳述云云，然被告於為警移送內勤檢察官訊
    問時，稱對於警詢筆錄沒有意見（偵查卷第五○、五一頁參
    照），復於承辦本件之偵查檢察官偵查時表示警詢時警員並
    無施強暴脅迫（偵查卷第八六頁參照），縱被告因自己內心
    之其他考量而為不正確之陳述，其警詢之陳述仍係出於任意
    性，難遽謂該警詢筆錄無證據能力。是以，被告之警詢筆錄
    具證據能力，被告辯護人所辯並不足採。
二、次按「被告以外之人於審判外之言詞或書面陳述，除法律有
    規定者外，不得作為證據。」、「被告以外之人於檢察事務
    官、司法警察官或司法警察調查中所為之陳述，與審判中不
    符時，其先前之陳述具有較可信之特別情況，且為證明犯罪
    事實存否所必要者，得為證據。」刑事訴訟法第一百五十九
    條第一項、第一百五十九條之二有明文規定，然「先前之陳
    述具有較可信之特別情況」乙節，必須由檢察官盡舉證之責
    任。經查，證人即檢察官指為向被告購買第三級毒品愷他命
    者乙○○，其於警詢、審判時之陳述前後不符，然檢察官未
    能證明乙○○於警詢時之陳述具有較可信之特別情況，依刑
    事訴訟法第一百五十九條第一項規定，乙○○之警詢筆錄無
    證據能力。
三、再按「法院或檢察官因調查證據及犯罪情形，得實施勘驗。
    」為刑事訴訟法第二百十二條所明定，是實施勘驗之主體為
    法院（法院、審判長、受命法官）、檢察官，而由該等人以
    感官知覺，對犯罪相關之人、物、地等證據，親自加以勘察
    、體驗其性質或狀態。次查「地方法院檢察署檢察事務官事
    務分配要點」第四點固規定檢察官得指揮檢察事務官處理勘
    驗錄影帶、錄音帶、光碟或其他證據，並製作報告等事務。
    惟檢察事務官僅為受命輔助之地位，不能單獨行勘驗之程序
    ，如僅由檢察事務官行勘驗事務而無檢察官到場親自加以勘
    察、體驗，其程序即難謂無瑕疵。本案偵查中對於被告警詢
    錄音帶之勘驗，雖係由檢察官批示交辦檢察事務官處理（偵
    查卷第一二四頁參照），符合「地方法院檢察署檢察事務官
    事務分配要點」之規定。但行勘驗時，僅有檢察事務官在場
    （偵查卷第一二五頁參照），故該份勘驗筆錄，即無證據能
    力。
貳、實體方面：
一、訊據被告坦承於上開時地轉讓第三級毒品愷他命一包（原淨
    重零點九六四三公克，驗餘淨重零點九一四四公克）與乙○
    ○（本院卷第九二頁參照），核與乙○○證述情節大致相符
    （本院卷第一○二頁參照），並有顆粒五包扣案可佐（其中
    一包原淨重零點九六四三公克，驗餘淨重零點九一四四公克
    。另外四包原總淨重二點六三六三公克，驗餘總淨重二點五
    三一四公克），該等顆粒經送憲兵司令部刑事鑑識中心鑑定
    ，均含第三級毒品愷他命成分，此有該中心九十五年十一月
    二十二日（九五）安鑑字第○一九九七號鑑驗通知書附卷可
    稽（偵查卷第一三○頁參照），該中心以氣相層析質譜分析
    法（ＧＣ／ＭＳ）為鑑定，其結果信而有徵，可證被告所轉
    讓物品確為第三級毒品愷他命，該等客觀證據均足以擔保被
    告前開任意性自白與事實相符。然被告辯稱乙○○並無取出
    五百元鈔票一張之行為，其更未將該五百元紙鈔放進口袋云
    云。經查，「．．．劉（乙○○）說要用五百元跟我買，我
    說不用錢，劉就把五百元丟到我車子的儀表板上，．．．」
    、「．．．本來我並沒有準備要收乙○○的錢，但乙○○說
    不好意思硬要給我，問我多少錢，我只好跟乙○○說我買伍
    佰圓，所以乙○○就硬塞了伍佰圓給我．．．」、「．．．
    他（乙○○）看到我在抽Ｋ煙，問我還有沒有Ｋ他命，．．
    ．我丟了一包給劉，我身上有五個分裝袋，但其中一個分量
    比較多，大約有一包半的分量，我丟給劉，劉問我多少錢，
    我說不用，我說我請他就好了，劉說不好意思，劉問我買多
    少錢，我說我買一包五百元，劉就塞五百元給我，我就說不
    用，我就推回去，後來劉又塞給我，我就放在我的坐位旁．
    ．．劉要給我五百元，我不想收，但是為警來的時候，塞到
    我自己的褲子後面的口袋，我是來不及還給劉，．．．」、
    「（問：實際上劉把錢塞給你，是你放在坐位旁，後來警來
    ，你就把錢塞在你的口袋？）答：是。」、「當時他有拿五
    百元丟在儀表板上，我推給乙○○，叫他收回去，後來他有
    收回五百元，．．．」、「．．．乙○○曾經有丟五百元在
    儀表板上，但是是否有收回去，我沒有注意。」為被告於檢
    察官偵查，及於看守所中親書提出之「自訴狀」，與檢察官
    聲請羈押、本院訊問時所供稱（偵查卷第五○、六八、六九
    、八四、八五、八七頁，本院九十五年度聲羈字第四六七號
    卷第七頁背面、八頁參照）。雖被告前後陳述有所差異，但
    對於乙○○曾掏出五百元欲交付被告乙節則無二致。既然被
    告自承於本院受理檢察官聲請羈押而訊問被告時，被告已經
    其他人勸告一定要說實話，「不然會很慘」，故要陳述實情
    （本院上開聲羈卷第七頁參照）。之後所提出於看守所中親
    書提出之「自訴狀」，亦係於未受他人控制下之自由陳述。
    接受承辦本案之偵查檢察官訊問時，更屬已詳知利害關係後
    之任意性供詞。則其所言，顯屬情真意摯。足認被告轉讓第
    三級毒品與乙○○後，乙○○確實有掏出五百元紙鈔一張交
    付被告之事實（至於被告是否有將該張五百元收入褲袋，則
    無證據可以證明，然無論被告有無將錢放入褲袋，均不構成
    販賣，此節詳後述）。被告辯稱乙○○是想要給錢，但被告
    不要，所以只有掏錢動作而未將錢掏出來云云，不足採信。
    被告犯行明確，應予論處。
二、按所謂「販賣」，需行為人主觀上具有營利之意思而販入或
    賣出物品，始克當之，如行為人本不具有營利之意思，而基
    於贈與、轉讓之意思將物品交付他人，然因受贈與、轉讓者
    不願無功受祿，而交付行為人金錢或以其他利益回請，仍不
    構成販賣。經查，檢察官指訴被告涉有販賣第三級毒品罪行
    ，主要之證據，乃被告、乙○○於警詢時之供述。惟查，乙
    ○○之警詢供述無證據能力應予排除已如前述，而被告雖於
    警詢中自白：「乙○○身上之Ｋ他命係我販售給他的。我係
    以新台幣五百元代價販售Ｋ它命毒品給乙○○的。」、「（
    問：你以新台幣五百元代價販售Ｋ它命毒品，扣掉成本實際
    獲利為多少？）答：我實際獲利新台幣壹百元。」、「是乙
    ○○向我購買Ｋ它命所得無誤。」（偵查卷第八、九頁參照
    ）。然證人即查獲本案之警員張君業、詹慶賢對於盤查時被
    告究竟有無自承、如何自承有販賣愷他命行為乙節，供陳不
    一：負責盤查被告之警員詹慶賢證稱被告始終坦承有販賣第
    三級毒品愷他命與乙○○之事實，且乙○○亦供稱伊身上遭
    起出之愷他命是伊跟甲○○買的（本院卷第九三頁參照）。
    但負責盤查乙○○之警員張君業卻供稱被告起初沒有承認，
    是因為乙○○承認向被告購買後，被告才承認有收乙○○之
    五百元（偵查卷第九六頁參照），且其過程，係：「乙○○
    就將皮夾拿給我看，發現皮夾內裝有壹包東西，我就請他拿
    給我看，發現是Ｋ他命，我問他Ｋ他命做何用，乙○○說是
    供自己施用，我在（再）問他來源，乙○○起先沒有回答，
    並且一直看著甲○○，欲言又止，後來我問乙○○為何一直
    看甲○○，乙○○沒有回答我，後來是詹慶賢於甲○○那裡
    發現Ｋ他命，那時乙○○還沒有和我說毒品來源，我看到詹
    慶賢盤查有成果，發覺有好幾包毒品在甲○○那裡，所以我
    就回來問乙○○東西是不是甲○○給他的，乙○○起先說他
    跟甲○○是朋友，是跟甲○○拿的，我在（再）問他有沒有
    給錢給甲○○，乙○○說他給了甲○○五百元。」（本院卷
    第九九頁參照）。再參照乙○○之證述：「那時候在我被查
    獲地點，一開始我說不是跟甲○○買的，然後一個警察就帶
    我去我的車上，搜有沒有其他毒品，回來之後，警察又再問
    我是不是跟甲○○買毒品，我看甲○○跟我使眼色點頭，我
    才說是。我不知道甲○○為何跟我使眼色。」（本院卷第一
    ○二頁參照），則乙○○與被告就有無買賣愷他命之陳述是
    否與事實相符，即有可疑。更甚之：「（問：提示同偵查卷
    第7至10頁，此份甲○○筆錄是否你【張君業】製作？）答
    ：我只是出個章，這不是我製作的，這是詹慶賢打的，這是
    我們三組的陋習，我做的是乙○○的部分，甲○○的筆錄是
    因為三組要求我們筆錄一定要有二個人的章才收，所以我才
    蓋章，其實這個章也不是我蓋的。訊問甲○○的過程，我都
    沒有參與，所以過程我都不知道。甲○○的供稱我沒有聽，
    完全沒有聽到甲○○的回答。」、「（問：檢察官【指承辦
    本案之偵查檢察官】問你甲○○的筆錄是否詳實記載，為何
    你供稱做完乙○○的筆錄之後，再以乙○○的筆錄持問甲○
    ○。好像是你詢問甲○○。）答：我是把乙○○的筆錄拿給
    詹慶賢問的。」等情，業據張君業證述明確，足認被告之警
    詢筆錄製作過程有嚴重瑕疵，其內容憑信力過低，不得以此
    內容為被告不利之認定。又被告與乙○○自接受警詢後移送
    內勤檢察官訊問畢，被告即遭內勤檢察官聲請收押禁見獲准
    ，與乙○○顯無串供之機會。但被告與乙○○於偵查、本院
    審理時，卻能對於並無買賣愷他命及轉讓之相關過程為大致
    相符的陳述，此徵之證人乙○○於偵查中證稱：「．．．警
    問我時，我就說五百元。後來警從手上拿出一張一百及一張
    五百元的紙鈔，問我是那一張．．．」等語（偵查卷第七六
    頁參照），核與被告在本院為審理檢察官之聲請羈押訊問時
    辯稱：「．．．我跟警察說我朋友要給我五百元，但是我沒
    有收，警察叫我拿出五百元出來，後來到警局又叫我拿一百
    元出來，所以變成我六百元賣毒品．．．」等語（上開本院
    聲羈卷第六頁參照）一致，足信警員為製造販賣之結論，確
    曾要求被告拿出一百元及五百元紙鈔各一張，直至被告於警
    詢筆錄中改稱購入價格每包四百元，業有一百元之價差利得
    ，始將一百元之紙鈔歸還被告甚明。反之，詹慶賢就此，不
    僅於本院隱匿實情，謊稱：「沒有被告說的一百元」云云（
    本院卷第九八頁參照），且在對乙○○製作警詢筆錄後，指
    示未參與詢問之張君業於詢問人紀錄人欄上用印，堪認其供
    述及製作之警詢筆錄信憑性極低。自以被告與乙○○對於並
    無買賣第三級毒品愷他命，而係轉讓之一致性陳述較為可信
    。經剔除該等不利被告之無信憑性供述證據後，已無被告、
    乙○○自承或證稱有買賣第三級毒品愷他命之供述證據。且
    又無其他證人或購買者指證被告有何販賣第三級毒品愷他命
    之行為，亦無扣得分裝器、磅秤、帳冊等客觀上足認為供販
    賣第三級毒品愷他命所用之器具。至於雖有從被告、乙○○
    身上起出、扣得愷他命，但總數量僅有五包（轉讓與乙○○
    的，原淨重零點九六四三公克，驗餘淨重零點九一四四公克
    。另外四包原總淨重二點六三六三公克，驗餘總淨重二點五
    三一四公克），數量非多，且被告交付乙○○之愷他命重量
    幾近其他四包總重之一半，由各項跡證均難以遽認被告有何
    意圖營利之販賣意圖。縱使被告有將一包愷他命交付乙○○
    ，乙○○亦掏出五百元交付被告，仍難認被告、乙○○乃基
    於買賣之意思交付標的物與價金，應為有利被告之認定。核
    被告所為，係犯毒品危害防制條例第八條第三項之轉讓第三
    級毒品罪。公訴人認被告係犯同條例第四條第三項販賣第三
    級毒品罪，容有誤會，惟其社會基本事實同一，應由本院變
    更起訴法條。爰審酌被告之犯罪動機、目的、轉讓之毒品種
    類、數量、人數，犯罪後態度等一切情狀，量處如主文所示
    之刑，並諭知易科罰金之折算標準，以資儆懲。扣案愷他命
    ，為第三級毒品，依毒品危害防制條例第十八條第一項前段
    規定，應由行政機關依法沒入銷燬。包裝被告所持有愷他命
    之包裝袋四枚，與本件轉讓犯行無涉，不予沒收。而包裝被
    告轉讓與乙○○的愷他命之包裝袋一枚，其所有權已移轉與
    乙○○，非被告所有，亦不宣告沒收。
據上論斷，應依刑事訴訟法第二百九十九條第一項前段、第三百
條，毒品危害防制條例第八條第三項，刑法第十一條前段、第四
十一條第一項前段，判決如主文。
本案經檢察官蕭方舟到庭執行職務
中     華     民     國    96     年   1     月   26    日
                     刑事第十庭   審判長法  官  吳秋宏
                                        法  官  紀文惠
                                        法  官  姚念慈
以上正本證明與原本無異。
如不服本判決，應於判決送達後十日內檢具繕本向本院提出上訴
狀上訴於臺灣高等法院。
                                        書記官    劉芸珊
中     華     民     國    96     年   1     月   26    日
附錄本案論罪科刑法條全文：
毒品危害防制條例第八條第三項
轉讓第三級毒品者，處三年以下有期徒刑，得併科新臺幣三十萬
元以下罰金。
